臺北高等行政法院判決
　　　　　　　　　　　　　　　　 95年度訴更一字第00099號
　　　　　　　　　　　　　　　.
原　　　告　吳伊汎
　　　　　　丙○○
　　　　　　丁○
　　　　　　民國79年6月2.
兼　上一人
法定代理人　乙○○
兼　共　同
訴訟代理人　甲○○
被　　　告　勞工保險局
代　表　人　戊○○總經理）住.
訴訟代理人　庚○○
　　　　　　己○○
上列當事人間因勞保事件，原告不服行政院勞工委員會中華民國
93年7 月30日勞訴字第0930022351號訴願決定（發文日期：93年
8 月5 日），提起行政訴訟，經本院裁定後，最高行政法院發回
更審。本院判決如下：
　　主  文
原告之訴駁回。
第一審及發回前第二審訴訟費用由原告負擔。
    事  實
一、事實概要：
    原告之被繼承人吳進添原以瑞鋒機械有限公司（下稱瑞鋒公
    司）為投保單位，於民國（下同）91 年4月12日參加勞工保
    險為被保險人。受益人之一即原告甲○○以吳進添於92 年6
    月9 日因肝癌、肝衰竭死亡，於92年6 月26日（被告收文日
    期）申請其本人死亡給付。案經被告審查，以吳進添於91年
    4 月12日加保後顯無法從事工作，瑞鋒公司又無法提供其相
    關工作資料或紀錄，要難認吳進添確有實際從事工作，乃以
    92年10月8 日保承工字第09260573840 號函（下稱原處分）
    ，依勞工保險條例第24條規定，核定自加保日即91年4 月12
    日起取消吳進添被保險人資格，已繳保險費依勞工保險條例
    第16條第2 項規定，不予退還，吳進添於92年6 月9 日肝衰
    竭死亡，係退保後發生之事故，不符勞工保險條例第19條第
    1 項規定，而其於91年3 月30日自前一投保單位退保至其死
    亡之日止已逾1 年，亦無勞工保險條例第20條規定之適用，
    所請吳進添本人死亡給付不予給付。原告甲○○不服，向勞
    工保險監理委員會申請審議，經該會以93年3 月24日（93）
    保監審字第0027號審定書駁回；原告甲○○不服，提起訴願
    遭決定駁回後，向本院提起行政訴訟，嗣被保險人吳進添之
    其餘繼承人即乙○○、吳伊汎、丙○○及丁○亦追加起訴為
    原告，經本院於94年8 月4 日以93年度訴字第3120號裁定駁
    回，原告猶未甘服，提起抗告，經最高行政法院於95年6 月
    29日以94年度抗字第451 號裁定將原裁定廢棄，發回本院更
    為審理。
二、兩造聲明：
　(一)原告聲明：（原告未於言詞辯論期日到場，茲據其準備程序
    陳述及書狀所載，記載其聲明及陳述）
    1.訴願決定、爭議審定及原處分均撤銷。
    2.恢復被保險人資格。
    3.被告應依勞工保險條例第63條規定，給付死亡給付新臺幣
      （下同）1,060,500 元，並自應給付日起到清償日止，按
      週年利率5%，給付利息。
    4.訴訟費用由被告負擔。
　(二)被告聲明：
    1.駁回原告之訴。
    2.訴訟費用由原告負擔。
三、兩造之爭點：
　(一)原告主張：
    1.吳進添自79年5 月22日參加勞工保險，勞保年資約10年，
      均受僱於公司，從無以職業工會為投保單位；吳進添雖於
      88年2 月26日離職退保，又於同年3 月11日在佑典橡膠股
      份有限公司（下稱佑典公司）繼續工作加保，故其於91年
      4 月12日之前一退保日期係91年3 月30日。
    2.被告稱吳進添係帶病投保乙節，帶癌投保部分業經司法院
      釋字第609 號解釋認係被告增加法律所無之限制，與法不
      合；且吳進添於91年2 月28日在郭綜合醫院初診、91年3
      月7 日在奇美醫院初診，均係其於佑典公司受僱工作、加
      保有效期間內發生且發現，並非帶病投保，原處分有明顯
      瑕疵，依行政程序法第111 條第7 款規定，無效。
    3.吳進添91年4 月12日受僱當日並未住院治療，係到職工作
      一段時間後，才短暫住院治療，且出院後又立刻回到職場
      工作；其去公司工作係自己騎機車，且都是從家裡騎20分
      鐘機車換搭火車，再搭公車到高雄醫學大學附設中和紀念
      醫院（下稱高醫中和紀念醫院）門診，行動自如，意識清
      楚；直到92年4 月後肝癌惡化才請假沒有上班，若無僱傭
      關係，自無需請假，亦無須於加保1 年後才請假，足見在
      請假前已工作1 年以上之事實；另依勞工保險條例施行細
      則第26條規定，罹患傷病請假期間，不得退保，故依法繼
      續加保。
    4.公司是否為勞工備置人事資料、工作紀錄、薪津表冊等，
      實非勞工所得過問，本件公司已依勞工保險條例第10條提
      供薪資扣繳憑單、被告訪查人員到公司隨機抽訪人證趙金
      水之紀錄、高醫中和紀念醫院診斷證明書證明吳進添患病
      期間行動正常、意識清楚等件，僅欠缺現場工作紀錄；而
      吳進添是黑手，調整組立機器與業務都直接口述溝通，自
      無被告所稱會議簽名紀錄。又趙金水雖比吳進添晚到職，
      但其與吳進添共事期間長達8 個月（91年9 月至92年4 月
      ），並非無法證明吳進添工作情形；況趙金水係被告訪查
      時隨機抽問，並應被告之訪查人員要求出具證明；被告僅
      依病歷臆測，至所稱「醫理」係何種醫學理論、有無實質
      醫學數據統計支持等節未予說明，完全捨有利被保險人之
      事證，有悖行政程序法第9 條規定。
    5.本件原告已就有利於己之部分舉證，如薪資扣繳憑單、高
      醫中和紀念醫院證明書、公司與同事切結證明、被告之訪
      查報告中有請假之事實及被告到公司隨機訪查之人證，被
      告須舉證勞工保險條例第24條所稱投保單位之故意行為，
      其未能舉陳具體事證證明，自不能推定無受僱事實，應依
      勞工保險條例第1 條規定，基於保障勞工生活之規範目的
      ，為有利於被保險人之認定（鈞院91年度訴字第2630號判
      決參照）。
  (二)被告主張：
    1.本件經被告調查，吳進添91年2 月18日於郭綜合醫院初診
      主訴4 個月前發現腹部腫塊，經腹部超音波及電腦斷層檢
      查，發現右側肝葉有腫瘤；91年3 月7 日至奇美醫院初診
      時，經超音波及電腦斷層檢查顯示有肝腫瘤；91年4 月11
      日因腹脹、體重減輕等症狀至高醫中和紀念醫院門診，91
      年4 月18日確定為肝癌合併腹壁轉移，又經被告將相關病
      歷資料送請特約醫師審查認為，由上述病程可知吳添進91
      年4 月12日加保當時，其病況（肝癌）未經治療，且病況
      已無法期待療效，其加保當時病況已不能勝任工作。據此
      ，被告認定吳進添91年4 月12日加保前即已診斷罹患肝腫
      瘤，加保當時亦屬肝動脈化學藥物栓塞治療及化學藥物連
      續輸注治療期間，且無其從事業務主任之經手工作資料可
      稽，難謂吳進添加保後確有實際從事本業工作之事實，乃
      自91年4 月12日起取消其被保險人資格。又吳進添於92年
      6 月9 日肝衰竭死亡，係退保後發生之事故，不符勞工保
      險條例第19條第1 項規定，而其於91年3 月30日自前一投
      保單位退保至其死亡之日止已逾1 年，亦核無同條例第20
      條規定之適用，所請吳進添本人死亡給付，核定不予給付
      。
    2.原告所稱職業工會與退保日期有誤等節，係勞工保險監理
      委員會審定書內容之誤植，並非原處分所為，原告有所誤
      會，合先陳明。
    3.經被告派員向瑞鋒公司訪查，該公司亦無法提供吳進添經
      手之業務資料及參加業務會報之簽名紀錄，依一般經驗法
      則，如吳進添確實有於該公司工作，應非不能提出任何經
      手資料；又證人趙金水係於91年9 月份始為該公司員工，
      並未能證明吳進添於加保當時之工作狀況。本件原告或公
      司始終無法詳細舉證被保險人吳進添之工作性質、工作內
      容及紀錄與薪資所得之基礎，而僅一紙同事之說明及扣繳
      憑單，實難以證明其具有從事工作之事實。
    4.又被告為求慎重再將吳進添相關病歷資料送請特約醫師詳
      細審查，其於91年3 月30日（在前一單位）退保前當時肝
      癌已轉移至腹壁；同年4 月11日轉赴高醫中和紀念醫院門
      診，同年4 月18日至27日住院接受栓塞治療；同年5 月2
      日、9 日、16日、23日、29及30日門診、同年6 月2 日至
      12日再入院接受肝動脈栓塞、同年6 月27日至92年3 月7
      日多次門診，92年3 月11日至27日入院接受化療，92年3
      月28日起每週化療至92年5 月27日，但癌症均未有效控制
      ，且無法切除；91年4 月12日加保當時之身體狀況比91年
      3 月30日退保時差，且隨病況愈來愈差。基此，客觀上依
      吳進添之就醫狀況亦難以令人深信其於91年4 月12日加保
      當時，具有原告所稱從事黑手之工作能力。
　　理  由
一、原告起訴時，被告之代表人為史哲，嗣於訴訟中變更為戊○
    ○，茲據新任代表人具狀聲明承受訴訟，核無不合，應予准
    許。本件原告經合法通知，無正當理由未於言詞辯論期日到
    場，核無民事訴訟法第386 條各款所列情形，爰依行政訴訟
    法第218 條準用民事訴訟法第385 條第1 項前段，由被告聲
    請而為一造辯論判決。
二、按「原告訴狀送達後，原告不得將原訴變更或追加他訴。但
    經被告同意，或行政法院認為適當者，不在此限。」「有左
    列情形之一者，訴之變更或追加，應予准許：一、訴訟標的
    對於數人必須合一確定者，追加其原非當事人之人為當事人
    。…。」行政訴訟法第111 條第1 項及第3 項第1 款定有明
    文。次按死亡給付（包括遺屬津貼及喪葬津貼）係遺屬津貼
    及喪葬津貼受益人（為被保險人之遺屬；若無勞工保險條例
    第63條、第64條之遺屬，則實際支出喪葬費用之人為喪葬津
    貼受益人）因被保險人死亡而具有之請求權，乃基於受益人
    本身之權利而得請領，非因繼承而來，其訴訟標的之法律關
    係對於各受益人雖非有合一確定之必要，但若由其中1 位受
    益人單獨請求全部之死亡給付，並非適法，由其餘受益人追
    加為原告而請求全部之死亡給付，尚難謂不合。本件於原告
    甲○○起訴後，被保險人吳進添之其餘繼承人即乙○○、吳
    伊汎、丙○○及丁○亦追加起訴為原告，核其請求死亡給付
    之訴訟標的雖非應合一確定，但因其請求全部之死亡給付，
    本院認為適當，應予准許。
三、原告主張：帶癌投保部分業經司法院釋字第609 號解釋認係
    被告增加法律所無之限制，於法不合；且吳進添於91年2 月
    28日在郭綜合醫院初診、91年3 月7 日在奇美醫院初診，均
    係其於佑典公司受僱工作、加保有效期間內發生且發現，並
    非帶病投保，原處分有明顯瑕疵，依行政程序法第111 條第
    7 款規定，無效。吳進添91年4 月12日受僱當日並未住院治
    療，係到職工作一段時間後，才短暫住院治療，且出院後又
    立刻回到職場工作；其去公司工作係自己騎機車，且都是從
    家裡騎20分鐘機車換搭火車，再搭公車到高醫中和紀念醫院
    門診，行動自如，意識清楚；直到92年4 月後肝癌惡化才請
    假沒有上班，若無僱傭關係，自無需請假，亦無須於加保1
    年後才請假，足見在請假前已工作1 年以上之事實。本件公
    司已依勞工保險條例第10條提供薪資扣繳憑單、被告訪查人
    員到公司隨機抽訪人證之紀錄，且高醫中和紀念醫院診斷證
    明書證明吳進添患病期間行動正常、意識清楚等件，僅欠缺
    現場工作紀錄；而吳進添是黑手，調整組立機器與業務都直
    接口述溝通，自無被告所稱會議簽名紀錄。據此，依行政訴
    訟法第5 條第2 項及勞工保險條例第62條規定，求為判決如
    聲明所示云云。
四、被告則以：本件經被告調查，吳進添91年2 月18日於郭綜合
    醫院初診主訴4 個月前發現腹部腫塊，經腹部超音波及電腦
    斷層檢查，發現右側肝葉有腫瘤，91年3 月7 日至奇美醫院
    初診時，經超音波及電腦斷層檢查顯示有肝腫瘤，同年4 月
    11日因腹脹、體重減輕等症狀至高醫中和紀念醫院門診，同
    年4 月18日確定為肝癌合併腹壁轉移，又經被告送請特約醫
    師審查認為，由上述病程可知吳進添91年4 月12日加保當時
    ，其病況（肝癌）未經治療，且病況已無法期待療效，其加
    保當時病況已不能勝任工作。據此，被告認定吳進添91年4
    月12日加保前即已診斷罹患肝腫瘤，加保當時亦屬肝動脈化
    學藥物栓塞治療及化學藥物連續輸注治療期間，且無其從事
    業務主任之經手工作資料可稽，難謂吳進添加保後確有實際
    從事本業工作之事實。乃依照勞工保險條例第24條規定，自
    91年4 月12日起取消其被保險人資格，已繳保險費依照同條
    例第16條第2 項規定，不予退還；又吳進添92年6 月9 日肝
    衰竭死亡，係退保後發生之事故，不符同條例第19條第1 項
    規定，而其於91年3 月30日自前一投保單位退保至其死亡之
    日止已逾1 年，亦核無同條例第20條規定之適用，所請吳進
    添本人死亡給付，核定不予給付，原處分依法並無不合，求
    為判決駁回原告之訴等語。
五、按勞工保險條例第6 條規定：「年滿15歲以上，60歲以下之
    左列勞工，應以其僱主或所屬團體或所屬機構為投保單位，
    全部參加勞工保險為被保險人：…二、受僱於僱用5 人以上
    公司、行號之員工者。」第19條第1 項規定：「被保險人或
    其受益人，於保險效力開始後，停止前發生保險事故者，得
    依本條例規定，請領保險給付。」第20條規定：「（第1 項
    ）被保險人在保險有效期間所發生之傷病事故，於保險效力
    停止後，必須連續請領傷病給付或住院診療給付者，1 年內
    仍可享有該項保險給付之權利；…。（第2 項）被保險人依
    前項規定連續請領保險給付期間內，因同一傷病及其引起之
    疾病致殘廢或死亡者，仍得請領殘廢給付或死亡給付。…。
    」第24條規定：「投保單位故意為不合本條例規定之人員辦
    理參加保險手續，領取保險給付者，保險人應依法追還；並
    取消該被保險人之資格。」
六、原告之被繼承人吳進添原以瑞鋒公司為投保單位，於91 年4
    月12日參加勞工保險為被保險人。受益人之一即原告甲○○
    以吳進添於92年6 月9 日因肝癌、肝衰竭死亡，於92年6 月
    26日申請其本人死亡給付等情，為兩造所不爭，並有勞工保
    險本人死亡給付申請書、吳進添死亡證明書、戶籍謄本附原
    處分卷，繼承系統表附本院前審卷足稽，為可確認之事實。
七、勞工保險係在職保險，對於實際從事工作獲得報酬之勞工，
    始得依勞工保險條例第6 條規定，由其雇主、所屬團體或所
    屬機構為投保單位申報加保。被保險人吳進添於91年3 月30
    日自前一投保單位退保，於91年4 月12日由瑞鋒公司申報加
    保，有被告列印之原告勞工保險被保險人投保資料表附本院
    前審卷可稽，自應以91年4 月12日加保時及其後有於瑞鋒公
    司從事工作，獲得報酬之事實為必要。按被保險人之勞保加
    保係採申報作業，勞保投保資格經所屬投保單位審查後向被
    告申報加保，若加保表資料填寫齊全，被告即受理其加保，
    並開始收繳保險費，惟被告認為有必要時，仍得依勞工保險
    條例第24條、第28條規定，調查其投保資格，故經投保單位
    申報加保並按時繳納勞保保險費並不表示即具合法勞保加保
    資格，若經被告查明其投保資格不符規定，被告仍應依勞工
    保險條例第24條規定取消其被保險人資格。
八、本件之爭執，在於被保險人吳進添91年4 月12日以瑞鋒公司
    為投保單位申報加保時及其後，是否實際從事工作及其身體
    狀況有無從事工作之能力？經查：
  (一)依郭綜合醫院92年8 月26日郭綜發字第9213號函記載：「一
    、…吳進添先生…於91年2 月18日初診時主訴：『4 個月前
    發現腹部腫塊，而來院求診』經診斷在疑平滑肌癌下，故給
    予抽血及腹部超音波檢查，腹部電腦斷層檢查，發現右側肝
    葉有腫瘤（約10×10公分），診斷肝細胞癌或轉移癌及右側
    腹壁腫瘤（10×6 公分）疑為惡性腫瘤。二、…建議其接受
    肝切片及動脈栓塞治療或放射線治療，爾後，被保險人並未
    再就診。三、病患於91年2 月18日初診時未主訴曾至何處就
    診及住院與治療經過及是否接受過手術切除或放射線治療，
    又該病患最後看診日為91年2 月26日，故91年4 月12日之身
    體狀況不得而知。…」該函並檢附被保險人吳進添病歷資料
    ；依奇美醫院檢送之病歷及病歷摘要表略以：「該患者（被
    保險人吳進添）於91年3 月7 日初診，…超音波及電腦斷層
    檢查顯示有肝腫瘤…。」；依高醫中和紀念醫院92年9 月9
    日高醫附業字第2428號函記載：「患家於91年4 月11日至院
    門診初診，主訴腹脹、體重減輕，右上腹壁（側）一皮下
    腫瘤已出現1 年多，並有越來越大之跡象，曾至奇美醫院就
    診，診斷為肝癌。91年4 月18日確定診斷為肝癌，並住院接
    受肝動脈化學藥物栓塞治療，於同年4 月27日出院，91 年6
    月2 日至6 月12日住院接受肝動脈化學藥物栓塞治療，92年
    3 月11日住院接受動脈連續輸注導管套植入手術及動脈化學
    藥物連續輸注治療，於92年3 月27日出院，門診追蹤時間如
    附件。所患並未有效控制，且無法進行手術切除。91 年4月
    11日求診時僅覺腹脹及右腫瘤　病人自覺不滯礙其工作之
    執行，但有體重減輕之現象。…」並檢送病歷資料附卷。可
    知由被保險人吳進添上述病程，其於91年3 月30日自前一投
    保單位退保，已罹患肝腫瘤，並有腹壁轉移情形，未經治療
    ，91年4 月12日加保前1 天猶至高醫中和紀念醫院門診初診
    ，主訴腹脹、體重減輕，右上腹壁（側）一皮下腫瘤已出
    現1 年多，並有越來越大之跡象，加保後隨即住院持續肝動
    脈化學藥物栓塞治療之療程，且其病況繼續惡化而無緩解或
    控制，無法切除，加以頻繁門診及住院動脈化學藥物連續輸
    注治療，殊難謂其於91年4 月12日加保後之身體狀況，尚能
    勝任一般工作。
  (二)本件經被告將被保險人吳進添相關病歷資料送請2 位特約醫
    師審查，審查意見為：「91年4 月11日吳君因右上腹壁愈來
    愈大腫瘤…及體重減輕求醫（91年4 月18日確定為肝癌合併
    腹壁轉移，已不可能治癒），由此可知，91年4 月12日時為
    明顯帶病投保，其病況（肝癌）未經治療，且病況已無法期
    待療效，加保當時已不能勝任工作。…」及「91年3 月30日
    吳君退保前已罹患肝癌。91年2 月26日電腦斷層（郭綜合醫
    院）確定診斷，當時有大肝癌兩處且肝癌已轉移至腹壁。…
    91 年4月18日再轉赴高醫門診。91年4 月18日至91年4 月27
    日住院接受栓塞治療。91年5 月2 日、91年5 月9 日、91年
    5 月16日、91年5 月23日、91年5 月29日、91年5 月30日均
    赴高醫門診就診。91年6 月2 日至91年6 月12日再入院接受
    肝動脈藥物栓塞。91年6 月27日、91年7 月4 日、91年7 月
    11 日 、91年7 月18日、91年7 月25日、91年9 月25日、91
    年10 月12 日、91年10月23日、91年11月22日、91年12月5
    日、92 年1月20日、92年3 月6 日、92年3 月7 日多次門診
    ，92年3 月11日至92年3 月27日再住高醫接受化療，92年3
    月28日起門診化療，每週1 次至92年5 月27日，但癌症均未
    有效控制，且無法切除。…91年4 月12日再加保時其身體狀
    況及工作能力均應比91年3 月30日退保時更差，且身體狀況
    隨病況愈來愈差。」勞工保險監理委員會亦送請特約專科醫
    師審查，審查意見為：「…依郭綜合醫院92年8 月26日函、
    奇美醫院病歷摘要表及高雄醫學大學附設中和紀念醫院92年
    9 月9日 函，吳君所患肝癌，在91年4 月11日右上腹壁已知
    1 年多逐漸增大腫瘤，91年4 月18日確定診斷為肝癌合併腹
    壁轉移。肝癌之發生及診斷在加保前，依醫理，加保之時應
    無法從事一般工作。勞保局核定應無不當。」咸認原告所患
    肝癌合併腹壁轉移，其發生及診斷在91年4 月12日加保前，
    其91年4 月12日加保後之病況均未有效控制，身體狀況愈來
    愈差，已無法從事一般工作。
  (三)復經被告派員向瑞鋒公司訪查，該公司亦無法提供被保險人
    吳進添經手之業務資料及參加業務會報之簽名紀錄，難以證
    明被保險人吳進添確實有於該公司工作。原告固提出被保險
    人吳進添91年之扣繳憑單及同事趙金水出具之說明書記載：
    吳進添「擔任業務主任，從91年4 月12日至92年4 月30日止
    」云云，並主張：瑞鋒公司為一小型之機械公司，吳進添所
    為是調整組立機具與業務都直接口述溝通，就是俗稱黑手，
    如何會有會議紀錄云云。惟查，瑞鋒公司係經營全自動塑膠
    射出成型機器與全自動油壓單能機器之製造加工買賣，有公
    司基本資料查詢表附原處分卷可稽，依該公司92年7 月17日
    出具之說明書陳稱略以：吳進添為業務主任，其工作性質及
    薪資為依酬勞獎金式，無須進公司，只須參加業務會報等語
    ，如該公司所述屬實，則被保險人吳進添所為之工作性質依
    一般經驗法則應屬機器之業務銷售工作，始有可能採獎金式
    之報酬方式，但該公司並未能詳細說明其獎金之計算基準與
    是否有底薪及銷售紀錄等情，且該公司所述內容與原告所稱
    黑手之工作性質迥異，況黑手之工作為一般機械之製造與維
    修，此一工作除需要勞力工作外，一般常理亦會有上、下班
    打卡或工作紀錄等資料。而證人趙金水係於91年9 月份始為
    該公司員工（參卷附趙金水之被保險人異動資料查詢表），
    如何能證明吳進添於加保當時之工作狀況？基此，原告或該
    公司始終均無法提出關於被保險人吳進添所從事之工作性質
    、工作內容及工作紀錄之具體證據資料，亦無從據以核對薪
    資所得之基礎，是僅憑扣繳憑單及證人趙金水之說明，尚不
    足以證明被保險人吳進添加保後確有於該公司從事工作之事
    實。
  (四)又原告所提高醫中和紀念醫院出具之診斷證明書記載：被保
    險人吳進添於91年4 月8 日及91年6 月2 日2 次入院接受肝
    動脈化學藥物栓塞治療，在住院期間病歷記載病人意識清楚
    ，行動能力正常等語。惟查，被保險人吳進添於上開住院期
    間之意識清楚、行動能力正常，此與被保險人吳進添於91年
    4 月12日加保後確有工作能力與工作事實係屬二事，該診斷
    證明書不足為其有利之證明。原告復援引本院91年度訴字26
    30號判決，主張：基於保障勞工生活之規範目的，被告應為
    有利於被保險人之認定云云，查上開判決與本件雖同屬投保
    資格事件，惟其爭執所在為勞工保險條例第20條第2 項之適
    用問題，因個案之案情不盡相同，非判例，無拘束本件之效
    力。
  (五)至原告主張：被告稱吳進添係帶病投保乙節，此部分業經司
    法院釋字第609 號解釋認係被告增加法律所無之限制，與法
    不合云云。惟查，司法院釋字第609 號解釋揭櫫：「若被保
    險人於加保時已無工作能力，或以詐欺、其他不正當行為領
    取保險給付等情事，則屬應取消其被保險人之資格，或應受
    罰鍰處分，並負民、刑事責任之問題〔同條例（即勞工保險
    條例）第24條、第70條參照〕」。上開解釋聲請人之被繼承
    人（即原為勞工保險被保險人）罹患肺癌死亡，被告以行政
    院勞工委員會77年4 月14日台77勞保二字第6530號函及79年
    3 月10日台79勞保三字第4451號函，認係停保期間發生之事
    故所導致之結果，而否准所請本人死亡給付，司法院釋字第
    609 號解釋即謂：「行政院勞工委員會77年4 月14日台77勞
    保二字第6530號函及79年3 月10日台79勞保三字第4451號函
    ，就依法加保之勞工因罹患癌症等特定病症或其他傷病，於
    保險有效期間死亡者，以各該傷病在保險有效期間發生為條
    件，其受益人始得請領死亡給付，乃對於受益人請領死亡保
    險給付之權利，增加勞工保險條例所無之限制，與憲法第23
    條所定法律保留原則有違，於此範圍內，應不再適用。」〔
    參見司法院釋字第609 號解釋及聲請書，最高行政法院92年
    度判字第1960號判決〕。而本件被保險人吳進添與司法院釋
    字第609 號解釋之聲請人所舉案情形不同，被保險人吳進添
    係91年4 月12日加保時及加保後已無工作能力，顯無法從事
    工作，原告亦無法證明其確有實際從事工作，原處分以此為
    由，核定自加保日即91年4 月12日起取消吳進添被保險人資
    格，自與司法院釋字第609 號解釋無違。原告上開主張，有
    所誤解，亦非可採。
九、從而，原處分以被保險人吳進添此次91年4 月12日加保後顯
    無法從事工作，瑞鋒公司又無法提供其相關工作資料或紀錄
    ，要難認吳進添確有實際從事工作，依勞工保險條例第24條
    規定，核定自加保日即91年4 月12日起取消吳進添被保險人
    資格，已繳保險費依勞工保險條例第16條第2 項規定，不予
    退還，至吳進添於92年6 月9 日肝衰竭死亡，係退保後發生
    之事故，不符勞工保險條例第19條第1 項規定，而其於91年
    3 月30日自前一投保單位退保至其死亡之日止已逾1 年，亦
    無勞工保險條例第20條規定之適用，所請吳進添本人死亡給
    付，核定不予給付，依法洵無不合。
十、綜上所述，原處分之認事用法並無違誤，爭議審定及訴願決
    定遞予維持，亦無不合，原告訴請如聲明所示，為無理由，
    應予駁回。
據上論結，本件原告之訴為無理由，爰依行政訴訟法第218 條、
第98條第3 項、第104 條、民事訴訟法第85條第1 項前段、第38
5 條第1 項前段，判決如主文。
中　　華　　民　　國　　96　　年　 　1　　月　 25  　 日
                        第五庭審判長法  官  張瓊文
                                    法  官  王碧芳
                                    法  官  胡方新
上為正本係照原本作成。
如不服本判決，應於送達後20日內，向本院提出上訴狀並表明上
訴理由，如於本判決宣示後送達前提起上訴者，應於判決送達後
20日內補提上訴理由書（須按他造人數附繕本）。
中　　華　　民　　國　　96　　年　 　1　　月　 25  　 日
            　　　　　　　　 　　   書記官  陳幸潔
